臺灣新北地方法院行政訴訟判決　　　　　110年度交字第536號
原　　　告　楊琦　
被　　　告　新北市政府交通事件裁決處

代　表　人　李忠台
訴訟代理人　黃慧婷律師
上列當事人間因交通裁決事件，原告不服被告中華民國110年9月
8日新北裁催字第48-A00K4X259號違反道路交通管理事件裁決，
提起行政訴訟，本院判決如下：
    主  文
一、原告之訴駁回。
二、訴訟費用新臺幣300元由原告負擔。
    事實及理由
壹、程序方面：
一、原告不服被告所為道路交通管理處罰條例第 8條的裁決而提
    起撤銷訴訟，依行政訴訟法第237條之1，應適用交通裁決事
    件訴訟程序。本件因卷證資料已經明確，本院依同法第237
    條之7規定，於是不經言詞辯論，直接裁判。
二、另查，被告機關就本案違規事實（如下爭訟概要欄所示），
    前以民國（下同）110年6月21日新北裁催字第48-A00K4X259
    號違反道路交通管理事件裁決書為裁決，嗣經本院以110年7
    月27日新北院賢行審三110年度交字第536號函請被告重新審
    查，經被告重新審查後，以其原裁決書之製開日期先於舉發
    通知單之送達日期，故於 110年9月8日重新製開新北裁催字
    第48-A00K4X259號違反道路交通管理事件裁決書，此有本院
    110年7月27日新北院賢行審三110年度交字第536號函(稿)、
    被告110年9月11日新北裁申字第1105255032號函文暨答辯狀
    、變更前及變更後之裁決書在卷足憑（見本院卷第17頁至第
    18頁、第39頁、第47頁至第52頁、第69頁及第123頁）。從
    而，本件原告就同一違規事實之原裁決既已依法提起訴訟請
    求撤銷，而被告機關經重新審查結果，雖認為原裁決之製開
    日期先於舉發通知單之送達日期，而撤銷原裁決而重行掣開
    新裁決，並就同一舉發交通違規事實為更新裁決並答辯，則
    被告重新所為之變更後裁決，並非依原告之請求處置，則參
    酌行政訴訟法第237條之4 第3項規定反面解釋之旨，依法本
    件自不得視為原告撤回起訴，本院自仍應就被告機關變更後
    所為之裁決即 110年9月8日新北裁催字第48-A00K4X259號違
    反道路交通管理事件裁決書為審理之標的，核先敘明。
貳、實體方面：
一、爭訟概要：原告楊琦駕駛訴外人所有車牌號碼000-0000號營
    業小客車（下稱系爭汽車），於110年 4月8日19時44分行經
    台北市安和路1段102巷時，因有「闖紅燈」之違規行為，經
    臺北市政府警察局大安分局（下稱舉發機關）員警親眼目睹
    攔停原告，並依道路交通管理處罰條例第53條第 1項之規定
    ，於當日填製掌電字第 A00K4X259號舉發違反道路交通管理
    事件通知單（下稱舉發通知單）予以舉發，並記載應到案日
    期110年 5月8日以前，惟因原告當場拒絕簽收，為免爭議被
    告乃將舉發通知單重新郵寄送達原告。嗣原告收受舉發通知
    單於110年 5月5日向被告提出申訴，案經舉發機關查明陳述
    情節及違規當時情形，仍認違規事實明確，被告為此乃依道
    路交通管理處罰條例第53條第1項、第63條第1項（即同條項
    第3款）及違反道路交通管理事件統一裁罰基準表等規定，
    以被告110年9月8日新北裁催字第48-A00K4X259號違反道路
    交通管理事件裁決書（下稱原處分）裁處原告罰鍰新臺幣（
    下同）2,700元整，並記違規點數3點。原告不服原處分，於
    是提起本件行政撤銷交通裁決訴訟。
二、原告主張及聲明：
(一)原告主張要旨：於110年 4月8日19時44分，因原告於當晚由
    巷口西向東右轉安和路一段，原告本身巷口沒有號誌燈，但
    右轉出來有，當時車頭右轉時看到號誌是綠燈，但因晚上車
    多一直有直行車，等原告右轉出來時號誌燈轉變，但原告沒
    有看到，因路上太近，結果被警員追上叫原告靠邊，但原告
    車已到安和路一段內車道要左轉信義路，警員由原告車後追
    上，擋在原告車前，叫原告靠邊往過信義靠右手邊消防局門
    口停下，說原告要開車撞他，叫原告出示證件，當下車上有
    乘客，原告先請客人搭其他車離開，回頭跟警員陳述原告沒
    有要撞他，且他是由後面上來，又說開計程車的人很討厭等
    。結果跟他到消防局隔壁派出所看影像，也沒看清楚，由三
    個員警跟他起鬨要原告簽，當時原告跟他們長官副所長講，
    原告要投訴告警員他看不起原告開計程車，最后副所長出來
    緩頰，經過是如此。
(二)聲明：原處分撤銷。
三、被告答辯及聲明：
(一)被告答辯要旨：
  1.參系爭路口之號誌燈號運作，有相關機關之資料可參，由號
    誌運作資料可知，本件原告行駛經過系爭路口時，時相應係
    由第 2時相轉變至第1時相。過系爭路口時，時相應係由第2
    時相轉變至第1時相。
  2.查採證影片內容，可見原告尚未超越停止線時，安和路一段
    之燈光號誌即已轉換為紅燈，安和路一段 135巷亦屬於紅燈
    ，系爭當時處於所謂清道時間，任何車輛均不能在此時超越
    停止線進入路口，然原告卻於系爭當時超越停止線進入路口
    並行駛至銜接路段（採證光碟「0000000 不承認違規的計程
    車1.mp4」00:02:01-00:02:12），上開情節並經舉發警員當
    場目睹並作成職務報告說明，違規事實至為明確，應已足證
    原告有本件違規行為無誤；至原告稱其於當時無法看見燈光
    號誌等語，則均屬可歸責於原告本身之事由，要難做為解免
    本件處分理由。
  3.原告固於起訴狀中針對警員後續舉發時與其對話之細節等情
    形，惟渠等主張均與本件違規事實完全無關，應非屬本件司
    法審查標的，被告資不就與處分無關之主張為答辯。
  4.再者，原告既為合法考領汽車駕駛執照之人，有汽車車籍查
    詢資料及駕駛人基本資料為憑，其對上述規定應知之甚詳，
    並應確實遵守。是原告前揭所述，無非單方所執之詞，委無
    足取。綜上所述，被告依法裁處，應無違誤，原告之訴為無
    理由。
(二)聲明：原告之訴駁回。
四、爭點：被告認原告駕駛系爭汽車，於110年 4月8日19時44分
    行經台北市安和路1 段102 巷時，有「駕車行經有燈光號誌
    管制之交岔路口闖紅燈」之違規行為，以原處分裁罰原告，
    是否合法有據？原告以該路口燈光號誌轉變，原告離路口太
    近，導致原告沒有看到為辯，得否為撤銷原處分之理由？
五、本院之判斷：
(一)前提事實：原告駕駛訴外人所有系爭汽車，於110年 4月8日
    19時44分行經台北市安和路1段102巷時，因有闖紅燈之違規
    行為，經舉發機關即臺北市政府警察局大安分局員警親眼目
    睹攔停原告，並依道路交通管理處罰條例第53條第 1項之規
    定，於當日填製本案舉發通知單予以舉發，並記載應到案日
    期110年 5月8日以前，惟因原告當場拒絕簽收，為免爭議被
    告乃將舉發通知單重新郵寄送達原告。嗣原告收受舉發通知
    單雖於到案期限前之110年 5月5日向被告提出申訴，然案經
    舉發機關查明陳述情節及違規當時情形，仍認違規事實明確
    ，被告為此乃依道路交通管理處罰條例第53條第1項、第63
    條第1項（即同條項第3款）及違反道路交通管理事件統一裁
    罰基準表等規定，以原處分裁處原告 2,700元整，並記違規
    點數 3點等情，此有本案舉發通知單暨送達資料、原告110年
    5年5日交通違規案件陳述書、舉發機關臺北市政府警察局大
    安分局110年5月13日北市警安分交字第1103053065號函、臺
    北市交通管制工程處110年8月4日北市交工控字第110303664
    6 號函、舉發員警職務報告、違規現場圖、員警密錄器錄影
    採證畫面照片、現場道路照片、原處分書、系爭汽車車籍查
    詢資料、駕駛人基本資料及採證光碟等附卷可稽（分見本院
    卷第55頁暨第57頁至第61頁、第63頁、第67頁至第68頁、第
    73頁至第74頁、第77頁、第79頁、第81頁至第95頁、第117
    頁至第121頁、第123頁、第125頁、第127頁及第129頁），
    核可認定為真實。
(二)被告認原告駕駛系爭汽車，於110年 4月8日19時44分行經台
    北市安和路1 段102 巷時，有「駕車行經有燈光號誌管制之
    交岔路口闖紅燈」之違規行為，以原處分裁罰原告，核屬合
    法有據。原告以該路口燈光號誌轉變，原告離路口太近，導
    致原告沒有看到為辯，仍不得採為撤銷原處分之理由。
  1.應適用之法令：
  ⑴按「違反行政法上義務之行為非出於故意或過失者，不予處
    罰。」，行政罰法第7條第1項定有明文。又按汽車行駛至交
    岔路口，其行進、轉彎，應遵守燈光號誌，道路交通安全規
    則第102條第 1項第1款定有明文。又汽車駕駛人，行經有燈
    光號誌管制之交岔路口闖紅燈者，處1,800元以上5,400元以
    下罰鍰；汽車駕駛人有違反同條例第53條規定之情形者，除
    依該條處罰鍰外，並予記違規點數3點，處罰條例第53條第1
    項、第63條第1項第3款分別定有明文。
  ⑵次按「有關『闖紅燈』行為之認定，於道路交通管理處罰條
    例中並未見相關解釋，另依道路交通標誌標線號誌設置規則
    第170條第1項規定：『停止線用以指示行駛車輛停止之界線
    ，車輛停止時，其前懸部分不得伸越該線。』及同規則第20
    6條第 1項第5款(一)規定：『車輛面對圓形紅燈表示禁止通
    行，不得超越停止線或進入路口。』，若據此認定超越停止
    線即為闖紅燈，則一般大眾恐難以接受，亦非道路交通管理
    處罰條例當初立法精神。故為促使駕駛人回歸對標線之認知
    ，同時兼顧執法技術層面與大眾接受程度，茲將面對圓形紅
    燈時超越停止線或闖紅燈之認定敘述如後：(一)車輛面對圓
    形紅燈時仍逕予穿越路口至銜接路段，含左轉直行、迴轉及
    右轉（有關紅燈右轉行為部份，已為道路交通管理處罰第53
    條第 2項所另外規範處罰，此部份函釋應不再適用，特附此
    敘明）即視為闖紅燈之行為。(二)有繪設路口範圍者：車輛
    無視於紅燈警示，有穿越路口之意圖，而車身已伸入路口範
    圍亦視同闖紅燈；若僅伸越停止線而未達路口範圍者，則視
    為不遵守標線指示。(三)無繪設路口範圍者：以車輛無視於
    紅燈號誌，而有穿越路口之企圖，其車身並已伸越停止線並
    足以妨害其他方向人（若有行人穿越道）、車通行者亦以闖
    紅燈論處；若僅車身伸越停止線則以不遵守標線指示視之。
    (四)目前交岔路口已繪設網狀黃線區者暫以該範圍視作路口
    。」，此有交通部82年 4月22日交路字第009811號函釋在案
    ，上開函釋，核屬交通部基於主管權責，就法令執行層面所
    為之解釋，與法律之本旨並無違誤，亦未抵觸母法，依法自
    得予以援用。
  ⑶再按違反道路交通管理事件統一裁罰基準及處理細則第 1條
    規定：「本細則依道路交通管理處罰條例第92條第 4項規定
    訂定之」、第2條第 1項、第2項規定：「處理違反道路交通
    管理事件之程序及統一裁罰基準依本細則之規定辦理。前項
    統一裁罰基準，如附件違反道路交通管理事件統一裁罰基準
    表。」，核上開統一裁罰基準及處理細則之規定，就其立法
    目的及功能，乃為防止處罰機關枉縱或偏頗，依處罰條例第
    92條第 4項所授權交通部會同內政部訂定「違反道路交通管
    理事件統一裁罰基準及處理細則」及其附件「違反道路交通
    管理事件統一裁罰基準表」，用以維持裁罰之統一性與全國
    因違反道路交通管理事件受處罰民眾之公平，不因裁決人員
    不同，而生偏頗，寓有避免各監理機關於相同事件恣意為不
    同裁罰之功能，並非法所不許，於憲法上保障人民財產權之
    意旨並無牴觸（此並有司法院大法官會議釋字第 511號解釋
    意旨理由足資參照），並無違反法律保留原則。再依本件違
    規行為時點之違反道路交通管理事件統一裁罰基準表記載，
    小型車駕駛人行經有燈光號誌管制之交岔路口闖紅燈，於期
    限內繳納或到案聽候裁決者，應處罰鍰 2,700元，並記違規
    點數 3點。核此規定，既係基於母法之授權而為訂定，且就
    違反道路交通管理事件統一裁罰基準及處理細則附件所示統
    一裁罰基準表中有關道路交通管理處罰條例第53條第 1項之
    裁罰基準內容（基準表就不同違規車種，其可能衍生危害交
    通安全之輕重不同，而區分有機車或小型車、大型車，並就
    其是否逾越於期限內繳納或到案聽候裁決之期限不同，分別
    裁以不同之罰鍰標準，其衍生交通秩序危害，既不相同，分
    別處以不同之罰鍰，符合相同事件相同處理，不同事件不同
    處理之平等原則。），並未牴觸母法，是被告自應依此基準
    而為裁罰。
  2.經查，本案舉發員警係於台北市○○路0段000巷○○○號誌
    時向行駛（東往西方向），目視發現原告駕駛000-0000號車
    於安和路1 段、安和路1 段102 巷口南北向紅燈號誌時，未
    依規定於安和路1 段西北側路口停等紅燈號誌仍逕自闖越路
    口停止線，行駛進入安和路1 段西南側路段（北往南方向）
    ，當場告知違規事實、法條、應到案處所時間暨相關權益，
    惟原告現場明確表示拒絕就舉發通知單簽名暨收受，本案依
    法攔停舉發，尚無違誤等情，此除據舉發機關臺北市政府警
    察局大安分局110 年5 月13日北市警安分交字第1103053065
    號函文說明二敘明在案外（見本院卷第67頁），並有卷附舉
    發員警職務報告所載以；「職潘耀邦於110 年4 月8 日19時
    40分許，在台北市安和路一段135 巷口東往西方向停等紅綠
    燈，見乙台營小客車（000-0000）闖越安和路一段102 巷與
    安和路一段巷口之紅綠燈（北往南），故將該車攔停並依該
    員之違規事實告發。惟該員自認無闖紅燈之事實，故請該員
    將車輛停妥後，請該員至所內觀看職於現場所側錄之密錄器
    畫面，該員觀看多次後亦知情有違規之事實，但在所內執意
    不肯簽收罰單，故在所內告知該員違規之相關規定及到案處
    所及時間。. . 」等語（見本院卷第77頁）大致相符，復經
    本院審視被告所提本案舉發員警密錄器錄影採證畫面照片（
    見本院卷第85頁至第91頁）確實可見舉發員警騎乘機車，在
    台北市安和路1 段135 巷口東往西方向停等紅綠燈，目睹發
    現原告駕駛000-0000號車於安和路1 段、安和路1 段102 巷
    口南北向確實已為紅燈號誌時，未依規定於安和路1 段西北
    側路口停等紅燈號誌，而仍逕自闖越路口停止線，行駛進入
    安和路1 段西南側路段（北往南方向），遂遭員警依法攔停
    舉發之事為憑。據此，被告參合上開事證，認原告駕駛系爭
    汽車，於110 年4 月8 日19時44分行經台北市安和路1 段
    102 巷時，有「駕車行經有燈光號誌管制之交岔路口闖紅燈
    」之違規行為，以原處分裁罰原告，乃核屬合法有據。
  3.至於原告雖以該路口燈光號誌轉變之際，其離路口太近，導
    致原告沒有看到為辯，然此乃核屬原告行車未能注意其前方
    路口號誌之時向轉換所致，原告所為本案闖紅燈之違規行為
    ，原告主觀上縱非故意為之，然其亦有過失之可歸責事由自
    明，自仍不得採為撤銷原處分之理由，特此敘明。
(三)本件判決基礎已臻明確，兩造其餘攻擊防禦方法及訴訟資料
    ，與原告起訴狀中所載對警員後續攔停舉發時之對話與爭執
    細節等情形，經核與本案爭點無涉，或對於本件判決結果不
    生影響，爰無庸一一再加論述，爰併敘明。
(四)本件第一審裁判費新臺幣300元，應由敗訴之原告負擔，所
    以確定如主文第2項所示。
六、結論：原處分並無違誤，原告訴請撤銷為無理由，應予駁回
    。
中    華    民    國    110   年    10    月    26    日
                  行政訴訟庭  法  官  楊志勇
上為正本係照原本作成。
如不服本判決，應於判決送達後20日內，向本院提出上訴狀，上
訴狀並應記載上訴理由，表明關於原判決所違背之法令及其具體
內容或依訴訟資料可認為原判決有違背法令之具體事實，並繳納
上訴費新臺幣750元。 其未表明上訴理由者，應於提出上訴後20
日內向本院補提理由書（上訴狀及上訴理由書均須按他造人數附
繕本），如逾期未提出上訴理由書者，本院毋庸再命補正，由本
院逕以裁定駁回上訴。
                              書記官  林楷勳
中    華    民    國    110   年    10    月    26    日